【裁判字號】    99,台上,3129
【裁判日期】    990520
【裁判案由】    違反槍砲彈藥刀械管制條例
【裁判全文】
最高法院刑事判決            九十九年度台上字第三一二九號
上  訴  人  甲○○原名吳季隆.
選任辯護人  趙元昊律師
            許瑞榮律師
上  訴  人  乙○○
上列上訴人等因違反槍砲彈藥刀械管制條例案件，不服台灣高等
法院中華民國九十七年四月三十日第二審更審判決（九十六年度
上更(一)字第七五二號，起訴案號：台灣板橋地方法院檢察署九十
四年度偵字第一０二五八號），提起上訴，本院判決如下：
    主  文
上訴駁回。
    理  由
按刑事訴訟法第三百七十七條規定：上訴於第三審法院，非以判
決違背法令為理由，不得為之。是提起第三審上訴，應以原判決
違背法令為理由，係屬法定要件，如果上訴理由書狀並未依據卷
內訴訟資料，具體指摘原判決不適用何種法則或如何適用不當，
或所指摘原判決違法情事，顯與法律規定得為第三審上訴理由之
違法情形，不相適合時，均應認其上訴為違背法律上之程式，予
以駁回。本件原判決撤銷第一審諭知上訴人甲○○（原名吳季隆
，於民國九十七年一月二十四日更名）、乙○○（以下或稱上訴
人等人）被訴違反槍砲彈藥刀械管制條例部分無罪之判決，改判
論甲○○、乙○○以共同未經許可持有手槍罪，甲○○處有期徒
刑伍年貳月，併科罰金新台幣拾伍萬元。乙○○處有期徒刑伍年
貳月，併科罰金新台幣拾萬元。並均諭知罰金如易服勞役之折算
標準及為相關沒收之宣告。已詳敘調查、取捨證據之結果及憑以
認定犯罪事實之心證理由。並分就上訴人等人否認犯行之供詞及
其等所辯各節認非可採，予以論述及指駁。甲○○上訴意旨略以
：原判決引用乙○○、陶雅君、蕭雅文等人之警詢筆錄，與周姬
旭、周慶興等人之警詢及偵查筆錄為證據，然未說明該等筆錄有
證據能力之理由，有理由不備之違法。乙○○上訴意旨略以：(一)
、原判決認定乙○○之犯行，僅依乙○○之偵查自白為唯一依據
，然乙○○僅提及甲○○如何將手槍交付保管，並未自白持有五
顆子彈，且第一審勘驗乙○○之偵查錄影錄音光碟，乙○○係表
示：「那袋子裡有一槍及一把鑰匙。」而扣押物品目錄表卻記載
該皮包內尚有子彈等物。又乙○○自白稱下車後將槍帶在身上，
亦與案發時係在甲○○腳下發現槍之情況不同，是其自白與事實
不符，原判決以之為證據，有適用刑事訴訟法第一百五十六條第
一項、第二項不當之違法。(二)、原判決事實欄既認定乙○○非法
持有手槍、子彈，然理由欄僅引乙○○於偵查之自白，說明乙○
○如何持有手槍，卻未於理由記載乙○○如何非法持有子彈，有
判決理由不備之違法。(三)、乙○○請求傳訊證人周姬旭、蕭雅文
，以證明乙○○於偵查自白與事實不符，並釐清乙○○是否自九
十四年六月十一日晚間即持有扣案手槍、子彈，以及警員進入現
場前，乙○○是否持有該手槍、子彈等情，原審未予傳訊，亦未
於理由說明上開聲請調查事項，何以無調查之必要，有應於審判
期日調查之證據未予調查之違法。另甲○○、乙○○上訴意旨均
略以：檢察官起訴甲○○、乙○○未經許可持有手槍、子彈，並
認二罪係想像競合犯。第一審就此部分為無罪判決，檢察官就此
部分上訴，原判決主文第一項諭知「原判決關於甲○○、乙○○
被訴共同未經許可持有手槍部分撤銷」，既未諭知「未經許可持
有子彈部分撤銷」，即應認定此部分無罪，卻於理由欄認定甲○
○、乙○○持有子彈罪，又另於主文第二項、第三項分別諭知制
式子彈貳顆均沒收，且未說明未經許可持有手槍、子彈二罪之關
係究係想像競合或分論併罰。而有主文、事實、理由互相矛盾，
理由不備之違法云云。
惟查：(一)、原判決引用乙○○於警詢所稱：「（現場查獲之）制
式手槍壹支（內含彈匣）、制式子彈伍顆是阿龍的。」「（現場
綽號阿龍），經我當場指認是為自稱『張智威』（甲○○於警詢
時，自稱『張智威』）之人。」等語為證據，雖未說明乙○○此
部分審判程序以外關於甲○○之陳述具備證據能力之理由，然已
經敘明乙○○於偵查、第一審本於被告身分所供，業於第一審以
證人身分到庭陳述，並經甲○○及選任辯護人詰問，則乙○○於
偵查、第一審本於被告身分所供，既已賦予甲○○對質詰問之機
會，應有證據能力之理由。並援引乙○○於偵查中具結所陳：「
（現場被查獲的那支槍是誰的？）是我大哥甲○○拿給我的，不
過我知道那支槍是綽號『阿清』交給他的。」「前天晚上在一間
板橋縣民大道的悅容旅館交給我的。」「（前天交給你到昨天被
查獲去過哪些地點？）我們從旅館出發後有去百貨公司逛街，槍
放在車上，車子是吳季隆（即甲○○）在開。後來再去三峽。」
「（下車後槍是你保管？）是。」等語為證據（見偵查卷第一一
二至一一三頁），是縱除去乙○○之警詢陳述，綜合案內其他所
有之證據，仍應為同一事實之認定，並不影響於原判決之主旨，
自不能即認原判決違背法令。而原判決並未引用陶雅君、蕭雅文
等人之警詢筆錄，與周姬旭、周慶興等人之警詢及偵查筆錄為證
據，而係以其等分別於警詢、偵查所述，均稱不知扣案槍、彈為
何人所有，說明均無傳訊之必要。甲○○上訴意旨就此指摘，尚
有誤會，要非上訴第三審之適法理由。(二)、原判決理由四已經敘
明甲○○、乙○○二人以一持有行為，同時觸犯槍砲彈藥刀械管
制條例第七條第四項之持有手槍罪、同條例第十二條第四項之持
有子彈罪，二罪為想像競合犯，應依刑法第五十五條規定從一重
論以持有手槍罪等旨。上訴人等上訴意旨謂原判決有未論述之違
法云云，係未依卷內訴訟資料而為指摘，不得據為適法之第三審
上訴理由。(三)、原判決認定乙○○有非法持有手槍、子彈之犯行
，係以查扣之手槍、子彈、扣押物品清單、內政部警政署刑事警
察局鑑定結果認有殺傷力之鑑定書、乙○○於偵查中之自白等為
證據，核無乙○○上訴意旨所指僅憑其自白為依據之違法情形，
就此指摘，亦非上訴第三審之適法理由。至於原判決援引之附於
搜索扣押證明筆錄之扣押物品清單，已經詳細記載現場查扣之各
項物品，包括：制式手槍與子彈，與其他安非他命等物，並由乙
○○、甲○○二人在持有人欄位上簽名確認，且在備考欄位詳細
記載各物品於查獲時之狀態，其中制式手槍、子彈之皮包係於「
張智威」（甲○○被查獲時之冒名）腳下皮包內查獲。而此查獲
之狀態與乙○○於偵查中所陳：「（下車後槍是你保管？）是。
」等語，並不相悖。乙○○上訴意旨指摘其偵查所陳與事實不符
，原判決予以引用為違法云云，亦係未依卷內訴訟資料徒憑己意
漫事指摘，仍非第三審上訴之適法理由。(四)、原判決引用之扣押
物品清單，已經詳細記載查扣之制式手槍內有彈匣與制式子彈五
顆，則持有該手槍即一併同時持有彈匣與其內之子彈，況原判決
已另敘明乙○○於原審坦承稱甲○○為大哥，因認甲○○與乙○
○具有如同大哥小弟之關係，甲○○乃於九十四年六月十一日晚
間，在悅容旅館內將扣案手槍、子彈交付乙○○，並一同外出逛
街，而於下車時，將手槍、子彈交由乙○○持有，後再一同攜往
台北縣三峽鎮○○路六十三巷四號五樓，乙○○係與甲○○同處
時，依甲○○指示持有手槍、子彈等由。俱依卷證審認綦詳。其
推理論斷於法無違，乙○○上訴意旨指摘原判決有理由不備之違
法云云，顯非適法之第三審上訴理由。(五)、當事人聲請調查之證
據，事實審認其無調查之必要者，得依刑事訴訟法第一百六十三
條之二第一項規定，以裁定駁回之，或於判決理由予以說明。原
判決就乙○○聲請傳喚證人周姬旭、蕭雅文等節，業於理由內敘
明：周姬旭於警詢時稱：警方於甲○○腳下查獲之包包是甲○○
的，我當時在睡覺什麼都不知道等語；嗣於偵查中稱：不知道扣
案的手槍、子彈是誰的，也沒有人交包包給我等語，及至第一審
稱：不知道扣案的槍、彈是誰的，當天亦無看見楊志清等語。另
蕭雅文於警詢供稱：當天是和男友乙○○一同前往還車，不知道
警方扣案手槍、子彈為誰所有等語。亦即周姬旭明確陳稱：裝扣
案槍、彈之包包係甲○○所有，當時正在睡覺，不知發生何事；
而蕭雅文均稱不知扣案手槍、子彈為何人所有等情，自均無傳訊
之必要等由明確。於法尚無不合，乙○○上訴意旨漫事指摘，尤
非上訴第三審之適法理由。(六)、第一審檢察官係起訴甲○○、乙
○○未經許可持有手槍、子彈，並認二罪有想像競合犯裁判上一
罪法律關係，應從一重之持有手槍罪處斷。第一審就此部分為甲
○○、乙○○無罪判決，經原審予以撤銷改判，認甲○○、乙○
○共同以一行為非法有手槍、子彈，而於主文第一項諭知「原判
決關於甲○○、乙○○被訴共同未經許可持有手槍部分撤銷」，
已載明係就甲○○、乙○○「被訴」之「共同未經許可持有手槍
部分撤銷」，當係包括公訴意旨認有想像競合犯關係之輕罪，即
持有子彈部分，其行文縱或未臻精確，然因不影響判決本旨，是
甲○○、乙○○上訴意旨執此指摘，仍非合法之第三審上訴理由
。其餘上訴意旨，經核亦係置原判決所為明白論斷於不顧，仍持
已為原判決指駁之陳詞再事爭辯，及對於事實審法院取捨證據與
自由判斷證據證明力之職權行使，徒以自己之說詞，任意指摘，
難認已符合首揭法定之第三審上訴要件。其等上訴均違背法律上
之程式，應予駁回。
據上論結，應依刑事訴訟法第三百九十五條前段，判決如主文。
中    華    民    國  九十九  年    五    月   二十   日
                      最高法院刑事第九庭
                          審判長法官  邵  燕  玲
                                法官  李  伯  道
                                法官  孫  增  同
                                法官  李  英  勇
                                法官  施  俊  堯
本件正本證明與原本無異
                                      書  記  官
中    華    民    國  九十九  年    五    月  二十四  日
                                                      V

司法院資訊處製作；財團法人民間司法改革基金會備份。
